【裁判字號】    90,自,639
【裁判日期】    901022
【裁判案由】    誹謗
【裁判全文】
臺灣臺中地方法院刑事裁定                            九十年度自字第六三九號
    自  訴  人  甲○○
    被      告  乙○○
右列被告因誹謗案件，經自訴人提起自訴，本院裁定如左：
    主  文
自訴駁回。
    理  由
一、按法院或受命法官於自訴案件第一次審判期日前訊問及調查結果，如認為案件有
    刑事訴訟法第二百五十二條至第二百五十四條之情形者，得以裁定駁回其自訴，
    同法第三百二十六條第三項定有明文。
二、本件自訴意旨略以：自訴人為坐落於台中市○○區○○路一段五七號「文心凱旋
    二期社區」第八屆管理委員會（下簡稱管委會）所聘任之總幹事，被告為該社區
    現任管委會主任委員，然因選舉被告為主任委員之會議有無效之爭議，刻由法院
    審理中，被告身為法定代理人之身分仍有疑慮，然被告卻於九十年八月十日及九
    十年八月二十日分別發函及公告，誣稱自訴人：「總幹事所收取之現金均拒不交
    出，亦未存入公有帳戶中，甚至已自行挪為其個人薪資．．．，云云」等語，而
    自訴人於社區確具服務之事實，卻因社區管委會爭執，導致自訴人權益受損，除
    依法請求外，在職期間對每月收取之各項費用均按會計作業流程簽准並公布，直
    至九十年四月十五日被告召集之第九屆第三次大會改選委員並完成印鑑變更後，
    致自訴人無法辦理對行庫之作業，惟自訴人於九十年四、五月間之收支情形已張
    貼聲明公告，並全數提存合作金庫北屯支庫無誤，另六月間再代收費用，除支付
    五月份公共用電及主張抵銷自訴人四、五月份薪資外，餘額亦提存合庫北屯支庫
    無誤，被告誣指上揭經費拒不交出，故無法對全體區分所有權人報告正確之收支
    情形等語，又公開張貼上述不實指摘，實已毀損自訴人之名譽，因認被告涉犯刑
    法第三百十條（應係同條第一項）毀謗罪嫌。
三、自訴人認被告涉犯上開罪嫌，無非係以：伊身為第八屆管委會之社區總幹事，因
    為第九屆所選出之主委即被告身份仍有疑慮，致其無法將收取款項入管委會設於
    合作金庫北屯分行帳號0000000000000號帳戶內，被告亦不願交出
    存摺，且至九十年五月十八日為止，伊亦確實將所收取款項依法存入該帳戶中，
    被告明知此事，竟仍於九十年八月間又發函及公告伊未將收取款項入庫，顯然毀
    謗其名譽，且伊為第八屆管委會聘僱之總幹事，有權領取薪資，詎管委會積欠伊
    薪資不發，伊主張抵銷，亦無不妥等節為其依據，然訊據被告則堅詞否認上開情
    事，辯稱：伊所發之函文及公告均依法有據，均屬實在，自無毀謗可言。
四、按刑法第三百十條第一項之誹謗罪，係以意圖散布於眾，而指摘或傳述足以毀損
    他人名譽之事為成立要件，是行為人必須基於散布於眾之意圖且有誹謗之故意，
    始足當之，但如能證明為真實者則不罰。查被告固於九十年八月十日以「文心凱
    旋二期社區管理委員會」名義發函與全體區分所有權人，其中說明第九項固有：
    「依本社區住戶規約規定，每年八月為年度定期大會時間，但因李民山保管之社
    區收支帳冊及要求其自聘之總幹事甲○○所收取之現金均拒不交出，至本委會無
    法向全體區分所有權人報告社區正確之財務收支狀況，．．．」等情，另於同年
    月二十日以「文心凱旋二期社區管理委員會法定代理人」名義發佈一「重要聲明
    公告」，內容第二項謂：「本社區九十年五、六、七月份收支明細，本委會部分
    均有詳細資料可查，但因李民山自聘之總幹事甲○○，未將收取之社區公共費用
    繳回本委會亦未存入社區公有帳戶中，甚至已自行挪為其個人薪資，．．．．」
    等情，有自訴人所提二份文書附卷可稽，復為被告所不爭執。而自訴人固於九十
    年五月九日發佈一「緊急聲明公告」，公告其自八十九年七月二十七日受聘至今
    所代收及支出之各項費用明細，並於同年月十七日發佈一「提存公告」，主係謂
    於同年月十八日將提存十二萬七千一百一十二元管理費及二十五萬七千元公租金
    ，入合作金庫北屯分行上開帳號內等情；然依規約約定，身為總幹事之自訴人應
    於收取管理費用三日內入庫，自訴人卻以管委會妾身未明為由，並未依約入庫係
    屬事實，則被告於九十年八月十日及二十日上開函文及公告內提及「甲○○所收
    取之現金均拒不交出」並非子虛烏有，至於自訴人是否有正當理由不予交出（如
    質疑被告之管委會法定代理人身份等等），核屬另事，自不影響其未依規約交出
    管理費及公租金之事實。再者，自訴人雖身為第八屆管委會所聘任之總幹事，聘
    僱期間自八十九年九月一日起至九十年八月三十一日止（八十九年七月二十七日
    正式協助社區公共事務至八月三十一日止），業據其提出聘僱契約書一份為證，
    復為被告所不否認，然管委會於九十年四月十五日改選後，被告被推選為第九屆
    管委會主任委員，被告隨即以存證信函通知自訴人於九十年四月三十日十九時終
    止其與「文心凱旋二期社區」間聘僱關係，並函知其自九十年四月二十日二十四
    時起停止收取管理費用，在同年月三十日十七時詳列自訴人保管社區之物品等，
    並當面向第九屆管委會辦理交接手續等情，有被告提出之存證信函一份附卷可稽
    ，自訴人於收受該存證信函後，分別於九十年五月二十日及六月十五日以存證信
    函回覆，其中於九十年六月十五日之存證信函第四項稱：「自九十年五月十八日
    至六月十三日止所代收之各項費用，計現金十萬零一千四百三十五元，支票四張
    ，．．．」，第五項稱：「社區管委會之系爭，導致本人九十年四、五月之應得
    薪資，至今仍未支領。為維護個人之權益，業已向台中地方法院提起訴訟請求在
    案，期間向社區住戶所代收之各項費用中主張抵銷前述應支領之薪資，計七萬一
    千六百六十六元，另支付五月份公共用電費二萬六千九百七十七元，餘款二千七
    百九十二元，及支票部分無摺現存，特此函告。」一情，自訴人係於九十年四月
    中旬收受被告以該社區管委會名義終止聘僱契約之存證信函後，仍於九十年五、
    六月間主張聘僱契約仍然存在，並起訴請求給付薪資，足見自訴人在被告尚未同
    意支付其九十年四、五月薪資時，即於九十年六月間先自其代收款項中抵銷應得
    薪資七萬一千六百六十六元，然彼時被告既已終止其與自訴人間聘僱契約，自無
    可能再支付九十年四、五月薪資與自訴人，自訴人係在法院尚未判決其是否有權
    領取薪資前即先行主張抵銷，亦為其陳稱在卷，是自訴人在未確定其是否有權領
    取該部分薪資時即先扣抵，亦與被告於上開函文中所提「所收取之現金均拒不交
    出」，及重要聲明公告中所提「未將收取之社區公共費用繳回本委會亦未存入社
    區公有帳戶中，甚至已自行挪為其個人薪資，．．．．」等情相符，並非被告憑
    空杜撰。
五、綜上所述，被告所發上開函文及公告經查證結果確屬真實，且其所指摘傳述之內
    容涉及該社區全體住戶所繳交費用之流向，有關整個社區之公共利益，自無毀謗
    之故意可言。此外，復查無其他積極證據足以證明被告有毀謗犯行，本件犯罪嫌
    疑尚有不足，揆諸前開法律規定，應依法駁回其自訴，爰裁定如主文所示。
據上論斷，應依刑事訴訟法第三百二十六條第三項、第二百五十二條第十款裁定如主
文。
中      華民      國      九十      年      十    月    二十二    日
                                        法  官    賴  妙  雲
右正本證明與原本無異。
如不服本判決，應於送達後十日內向本院提出上訴狀（須附繕本），上訴於台灣高等
法院台中分院。
                                        書記官
中      華      民      國      九十      年      十    月    二十二    日


司法院資訊處製作；財團法人民間司法改革基金會備份。
